最高法院刑事判決　　　　　　　　　　　　　　　九十三年度台上字第二八七七號
　　上　訴　人　甲○○
右上訴人因違反毒品危害防制條例案件，不服台灣高等法院中華民國九十年九月七日
第二審判決（九十年度上訴字第一０六號，起訴案號：台灣基隆地方法院檢察署八十
八年度偵字第三一五一號），提起上訴，本院判決如左：
    主  文
原判決撤銷，發回台灣高等法院。
    理  由
本件原判決認定：上訴人甲○○曾於民國七十二年，因非法持有槍爆物罪，經判處有
期徒刑一年；八十年間因違反麻醉藥品管理條例案件，經判處有期徒刑五月；八十一
年間，又犯非法吸用化學合成麻醉藥品罪及非法販賣化學合成麻醉藥品罪，經分別判
處有期徒刑八月及有期徒刑五年八月，合併應執行有期徒刑六年二月，於八十七年四
月四日縮刑期滿執行完畢。猶不知悔改，竟意圖營利，並基於概括之犯意，自八十八
年四月初，連續在基隆市○○○路一三五巷附近及台北縣瑞芳鎮等處，以每半兩（十
八克）新台幣（下同）一萬二千元及一萬三千元不等之價格，販賣第二級毒品安非他
命予林健群二次。嗣於八十八年五月十一日晚上十時三十分許，在基隆市○○○路一
三五巷六十五號三樓甲○○住處為警查獲，並扣得甲○○持有之安非他命淨重二點九
一公克（包裝重０點五八公克），供販賣分裝毒品所用之分裝袋三十九個等情。因而
撤銷第一審關於論處上訴人罪刑部分之判決，改判仍論上訴人以連續販賣第二級毒品
，累犯罪，判處有期徒刑柒年陸月，固非無見。
惟查：（一）證據之取捨與事實之認定，固為事實審法院之職權，惟如調查所得之證
據，就待證事實之內容不相一致時，仍應依經驗法則、論理法則定其取捨，並於判決
理由內詳予說明其所得心證之理由，方足為事實認定之依據。原判決雖說明：上訴人
如何販賣安非他命予林健群，業據林健群於警詢時供陳甚詳；且扣案之分裝袋三十九
個，係在上訴人住處為警查獲，顯係其所有用之供販賣分裝安非他命所用等旨（原判
決第二頁末行、第三頁末二行）。惟證人林健群於檢察官偵查時證以：「（問：上手
何人？）陳昭仁，我沒向甲○○拿過安（非他命）」等語（見偵查卷第三十八頁），
否認曾向上訴人買受安非他命之情事，原判決就上開不同之陳述，未於理由內詳予說
明，何以取信其一，摒棄其餘之心證理由，已有判決理由不備之違法。又上訴人於警
詢時供稱：「（問：你居住之房子平時出入之份子有誰？）趙順港，他有鑰匙可以進
入，我有一個房間供他住」等語（見警卷八十八年五月十二日筆錄），果上訴人所供
屬實，上訴人租住之房子，似非僅其一人居住，實情為何，既關係該扣案分裝袋誰屬
，及得否宣告沒收之認定，自有詳加調查，釐清真相之必要，原審遽行判決，即有證
據之調查未盡之違法。（二）毒品危害防制條例第四條第二項之販賣第二級毒品罪，
係以行為人有營利之目的（意思），而販入或賣出第二級毒品，或二者兼而有之者為
構成要件。故行為人主觀上有無此項營利意圖之目的條件，自應於有罪判決之事實欄
內詳為記載，然後於理由內說明其憑以認定之證據，始為合法。原判決固於事實欄認
定上訴人基於販賣第二級毒品安非他命之概括犯意聯絡，將第二級毒品安非他命售予
林健群二次，並於理由內認上訴人係犯毒品危害防制條例第四條第二項之販賣第二級
毒品罪。但原判決理由對於上訴人主觀上有此「營利意圖」，未說明所憑認定之證據
及其心證理由，亦嫌理由不備。（三）按毒品危害防制條例第十八條第一項規定，得
諭知沒收並銷燬之者，以查獲之毒品及專供製造或施用毒品之器具為限，並不及於毒
品之外包裝。而毒品外包裝既係用於包裹毒品，防其裸露、潮濕，便於攜帶販賣，亦
係供販賣毒品所用之物，應依毒品危害防制條例第十九條第一項之規定宣告沒收之，
方屬適法。本件原判決於主文諭知「扣案之安非他命淨重貳點玖壹公克（包裝重零點
伍捌公克）沒收銷燬之。並於理由敘明「扣案之安非他命淨重二‧九一公克（包裝重
０‧五八公克），係第二級毒品，應依毒品危害防制條例第十八條第一項前段規定，
宣告沒收銷燬之」等旨。將其中重０‧五八公克之包裝物依同條例第十八條第一項之
規定諭知沒收並銷燬之，自有適用法則不當之違誤。（四）無期徒刑不得加重，為刑
法第六十五條第一項所明定。上訴人所犯販賣第二級毒品罪之法定本刑為無期徒刑或
七年以上有期徒刑，原審於依連續犯及累犯規定加重及遞予加重其刑時，未將無期徒
刑部分除外，併予加重（原判決第四頁倒數第六行至倒數第二行），亦有適用法則不
當之違誤。以上或為上訴意旨所指摘，或為本院得依職權調查之事項，應認原判決有
撤銷發回之原因。
據上論結，應依刑事訴訟法第三百九十七條、第四百零一條，判決如主文。
中　　　華　　　民　　　國　　九十三　　年　　　六　　　月　　　四　　　日
                              最高法院刑事第九庭
                                  審判長法官  林　增　福
                                        法官  邵　燕　玲
                                        法官  陳　世　雄
                                        法官  惠　光　霞
                                        法官  呂　丹　玉
      右正本證明與原本無異
                                              書  記  官
中　　　華　　　民　　　國　　九十三　　年　　　六　　　月　　　十　　　日
                                                                        Ａ
